臺灣高等法院高雄分院民事判決
                                    108年度重上字第106號
上  訴  人  確克國際有限公司

法定代理人  廖俞麟  
訴訟代理人  柯心瑀  
            余德正律師
複代理人    林子堯律師
被上訴人    嘉仕達國際企業有限公司

法定代理人  盧建宏  
訴訟代理人  江信賢律師  
            蔡麗珠律師  
            蘇榕芝律師
上列當事人間請求給付貨款等事件，上訴人對於民國108 年8 月
26日臺灣高雄地方法院107 年度重訴字第189 號第一審判決提起
上訴，本院於110 年11月16日言詞辯論終結，判決如下：
    主  文
原判決關於命上訴人給付超過新臺幣伍佰萬壹仟肆佰參拾捌元本
息，及該部分假執行之宣告，暨訴訟費用之裁判，均廢棄。
上開廢棄部分，被上訴人在第一審之訴及假執行之聲請均駁回。
其餘上訴駁回。
第一、二審訴訟費用由上訴人負擔十分之七，餘由被上訴人負擔
。
    事實及理由
一、被上訴人主張：上訴人於民國106 年11月8 日與被上訴人簽
    立供貨契約，向被上訴人訂購「天天好方便盒」、「都會好
    生益盒」（下稱系爭彩盒）共計30萬個，貨款合計新臺幣（
    下同）735 萬元（未稅，下稱系爭契約），上訴人並已給付
    預付款20萬元。依系爭契約第5、7條約定，被上訴人應分別
    於106 年12月31日、107 年1 月31日、107 年2 月28日、10
    7 年3 月31日，各交付系爭彩盒75,000個予上訴人，上訴人
    則應於每次交貨後7日內開具貨款支票予被上訴人。然被上
    訴人依約將首期彩盒送至上訴人所指定之訴外人元○○企業有
    限公司（下稱元○○公司）後，元○○公司表示其廠區無法置放
    過多貨品，僅願收受38,700個，被上訴人遂將其餘彩盒另置
    放於承租之廠房。其後，上訴人非但未指示被上訴人將彩盒
    交付至其他地點，更告知元○○公司拒絕收受其餘彩盒，已違
    反受領義務而屬給付遲延，被上訴人則已履行交付首期彩盒
    之義務，自得依系爭契約之約定，請求上訴人給付首期貨款
    1,929,375元（含稅）。又上訴人遲未給付首期貨款，經催
    告未果，復拒絕受領其餘之彩盒，已構成給付遲延之債務不
    履行，被上訴人自得依民法第229條第1項、第254條規定，
    就尚未履行之彩盒部分解除契約，並以本件起訴狀繕本之送
    達，對上訴人解約之意思表示。再者，系爭契約之一部解除
    既可歸責於上訴人，被上訴人為準備履行系爭契約其餘各期
    彩盒之給付，已向訴外人晉○紙器有限公司（下稱晉○公司）
    購買原料，支出費用5,197,500元（含稅），而該等彩盒原
    料均已無法作為他用，被上訴人因此受有損害，自得依民法
    第260 條、第231 條第1 項規定，請求被上訴人賠償上開購
    買原料費用5,197,500 元等情。爰依上開規定，提起本件訴
    訟，並聲明：㈠上訴人應給付被上訴人7,126,875元，及自起
    訴狀繕本送達翌日起至清償日止，按週年利率5%計算之利息
    ；㈡願供擔保請准宣告假執行。
二、上訴人則以：上訴人向元○○公司下單約定3 年30萬盒之益生
    菌，並因元○○公司介紹而向被上訴人下單訂購彩盒，再由元
    ○○公司將益生菌包裝在系爭彩盒中交貨予上訴人，故兩造另
    以口頭約定被上訴人應依上訴人實際叫貨時間供貨。又因元
    ○○公司涉有詐欺行為，上訴人已對其提起訴訟，上訴人實際
    僅收受成品29,741盒，願給付此部分彩盒之款項。再者，被
    上訴人僅係將紙盒製作轉包予晉○公司，並無購買原料之必
    要，自未受有損害，縱令受有損害，對於損害之發生及擴大
    與有過失，應依民法第217 條規定免除上訴人賠償責任等語
    ，資為抗辯。
三、原審判命上訴人應給付被上訴人6,926,875元，及自107年5 
    月25日起至清償日止，按週年利率5%計算之利息，並依聲請
    為准免假執行之宣告，而駁回被上訴人其餘請求。上訴人不
    服，就敗訴部分提起上訴，其上訴聲明：㈠原判決不利於上
    訴人部分廢棄；㈡上開廢棄部分，被上訴人於第一審之訴及
    假執行之聲請均駁回。被上訴人答辯聲明：上訴駁回（被上
    訴人就原審駁回其請求部分，未聲明不服，該部分已確定）
    。
四、兩造不爭執事項：
  ㈠兩造於106年11月8日簽立系爭契約，上訴人向被上訴人訂購
    天天好方便盒18萬個、都會好生益盒12萬個，並已給付20萬
    元預付款予被上訴人。
  ㈡系爭契約第5條交貨地點、時間記載：「甲方（即被上訴人）
    應依乙方（即上訴人）指定之單一地點、時間，分四次並於
    四個月內送達，交貨時間與數量分別為12月31日七萬五千盒
    、1月31日七萬五千盒、2月28日七萬五千盒、3月31日七萬
    五千盒，運費由甲方負擔。而因應11月需協助乙方完成首批
    小量進貨，第一次交期與數量甲方可配合調整。」
  ㈢兩造約定之交貨地點為元○○公司廠區。
  ㈣除20萬元預付款外，上訴人未給付其他貨款予被上訴人。
  ㈤上訴人已收受29,741盒益生菌隨身包成品，願給付被上訴人
    此部分價金728,655元（未稅）。
五、兩造爭執事項：
  ㈠被上訴人依系爭契約第7條約定，請求上訴人給付1,929,375 
    元，是否有據？
  ㈡被上訴人解除部分契約，是否合法？又依民法第260條、第23
    1條第1項規定，請求上訴人賠償損害5,197,500元，是否有
    據？
六、被上訴人依系爭契約第7條約定，請求上訴人給付1,929,375
     元，是否有據？
  ㈠被上訴人主張兩造係約定分4期各交付75,000個彩盒一節，為
    上訴人予以否認，並抗辯兩造另以口頭約定被上訴人應依上
    訴人實際叫貨時間供貨云云。查，依系爭契約第5條內容（
    原審卷第11頁），兩造約定交貨時間、數量分別為106 年12
    月31日、107年1 月31日、同年2月28日、同年3 月31日各75
    ,000個，但為使上訴人能完成首批小量進貨，故另約定被上
    訴人就第1次之交貨日期及數量可配合調整，是被上訴人主
    張其依約應分4期交貨各75,000個等語，即屬可採。上訴人
    抗辯被上訴人應依上訴人實際叫貨時間供貨云云，與系爭契
    約約定內容不符，且未提出任何證據佐證，自不足採信。
  ㈡被上訴人復主張其已履行交付第1 期彩盒75,000個之義務乙
    節，亦為上訴人所否認。經查：
    ⒈兩造約定系爭彩盒之交貨地點為元○○公司廠區一節，為兩
      造所不爭執，自堪認屬實。又被上訴人已先後於106 年11
      月28日、107 年1 月3 日，將各23,100個、15,600個系爭
      彩盒送至元○○公司，元○○公司已收受38,700個系爭彩盒等
      情，業經證人即元○○公司負責人賴○○於原審證述明確（原
      審卷第78頁），核與晉○公司110 年6 月15日函文第五點
      所述已交付彩盒數量（本院卷第233 、235 頁）及送貨單
      所載數量（原審卷第86頁）相符，此部分之事實，亦堪予
      認定。
    ⒉其次，據賴○○證稱：上訴人係下單向元○○公司訂購益生菌
      粉末隨身包，食品原料部分由元○○公司負責，鋁箔包裝及
      包裝盒是由上訴人自己找廠商，廠商會將這些包材送到元
      ○○公司，元○○公司將粉末加工好充填到鋁箔包裝內及包裝
      到外包裝盒裡，再出貨給上訴人，被上訴人告訴伊已經做
      好75,000個系爭彩盒，伊已分2 次收受共計38,700個，被
      上訴人於107 年1 月左右說要繼續出貨，伊要求先不要送
      ，並用電子郵件通知上訴人不要繼續出貨，伊有請上訴人
      來取回包材，但上訴人都不處理，都堆放在元○○公司廠房
      ，伊也不願再收新的包材，元○○公司廠房很小，雖可堆放
      被上訴人第1 次出的貨，但因為還有其他客戶，不可能倉
      庫全部都放上訴人的貨等語（原審卷第76至79頁），有其
      與上訴人間之電子郵件在卷可佐（原審卷第87、88頁），
      參以晉○公司110 年6 月15日函文第五點載明：其已交付3
      8,700個系爭彩盒，後因上訴人沒有付帳，乃停止後續量
      產，但當時已為上訴人製造相當數量之成品、半成品，該
      成品、半成本目前均存放在位在臺南之倉庫等語（本院卷
      第233 、235 頁），暨本院至元○○公司承租位在臺南之倉
      庫勘驗結果，該處確有系爭彩盒之包裝盒、封面紙、封面
      版、內盒厚片等物品，其中系爭彩盒包裝盒計有480 箱，
      每箱60個，共計有彩盒28,800個之情，有勘驗筆錄及相片
      在卷可稽（本院卷第57至76頁），堪認被上訴人除交付之
      前述38,700個系爭彩盒外，另已完成28,800個系爭彩盒，
      並於107 年1 月間通知元○○公司欲交付該彩盒，惟遭元○○
      公司拒絕收受。
    ⒊兩造既約明系爭彩盒之交貨地點為元○○公司，則上訴人為
      履行其受領系爭彩盒之義務，即負有使元○○公司提供場地
      收受紙盒不得任意拒絕之責任，然被上訴人於107 年1 月
      間與元○○公司聯絡出貨受領系爭彩盒事宜後，竟遭元○○公
      司以廠房空間不足為由拒絕受領，元○○公司事後更向上訴
      人表明不願再收受上訴人之包裝材料，足認上訴人就被上
      訴人所提出之28,800個系爭彩盒即有遲延受領情事，被上
      訴人就該28,800個系爭彩盒則已盡其提出給付之義務，加
      計前述元○○公司已收受之38,700個彩盒，被上訴人合計已
      給付67,500個系爭彩盒。
  ㈢又依系爭契約第7 條約定：「本次訂單預付貳拾萬元整，訂
    單始成立。餘款，於每次交貨後乙方（即上訴人）開立交貨
    當日起75天付款支票票期在七天之內給甲方（即被上訴人）
    」等語（原審卷第11頁），可見上訴人於被上訴人給付系爭
    彩盒後，即負有給付貨款之義務。本件被上訴人業給付67,5
    00個系爭彩盒一節，如前所述，其依此約定得請求上訴人給
    付之貨款為1,736,438 元【計算式：67,500×24.5×1.05（含
    稅）＝1,736,438 ，元以下四捨五入】。再者，上訴人已預
    付貨款20萬元，被上訴人同意扣除（本院卷第291 頁），從
    而，被上訴人請求上訴人給付貨款1,536,438 元，即屬有據
    ，逾此數額之請求，則屬無據。
七、被上訴人解除部分契約，是否合法？又依民法第260 條、第
    231條第1項規定，請求上訴人賠償損害5,197,500元，是否
    有據？
  ㈠按買受人對於出賣人有受領標的物之義務，為民法第367 條
    所明定，故出賣人已有給付之合法提出而買受人不履行其受
    領義務時，買受人非但陷於受領遲延，並陷於給付遲延，出
    賣人非不得依民法第254 條規定據以解除契約。而契約之給
    付如屬可分者，則當事人得僅就契約之一部解除契約，其未
    經解除之部分，仍屬有效。次按債務人遲延者，債權人得請
    求其賠償因遲延而生之損害；解除權之行使，不妨礙損害賠
    償之請求，民法第231 條第1 項、第260 條分別定有明文。
    再按債務人於履行期限前即對債權人預示將來屆期後拒絕給
    付，應認債務人已拋棄原有期限利益，債權人即得依給付遲
    延相關規定行使解除、終止之權，並請求債務人賠償因其拒
    絕所致之損害（最高法院105 年台上字第1424號裁判意旨參
    照）。
  ㈡觀諸前述系爭契約第5 條、第7 條約定（原審卷第11頁），
    可見被上訴人係按約定日期交付彩盒，上訴人則於每次受領
    彩盒後開立支票付款，即被上訴人所負給付貨物義務及上訴
    人之給付價金義務，均係採分期對待給付方式為之，兩造不
    惟已就買賣標的物與價金之範圍合意，並得依其內容據以分
    次交付貨物及價金，堪認系爭契約性質屬可分之債。而依賴
    ○○於原審證稱：被上訴人於107 年1 月間說要繼續出貨，伊
    要求先不要送，並用電子郵件通知上訴人不要繼續出貨伊有
    請上訴人來取回包材，但上訴人都不處理，都堆放在元○○公
    司廠房，伊也不願再收新的包材等語（原審卷第78頁），參
    以賴○○與上訴人間107 年3 月2 日至7 日之電子郵件（原審
    卷第87、88頁），顯示上訴人明確告知元○○公司其只回收鋁
    箔捲，不收紙盒等情，及上訴人法定代理人於原審陳稱：「
    我們是要收到製作完成的產品，不需要空的盒子」等語在卷
    （原審卷第121 頁），衡諸賴○○所述與客觀證據相符，且兩
    造約定之交貨地點為元○○公司廠區，賴○○為實際處理收受彩
    盒事宜之人，對彩盒實際交付情形知悉甚詳，其所述應可採
    信。而賴○○既於系爭契約約定之第2、3 、4 批貨交付時間
    前之107 年1 月間即已告知被上訴人不要繼續出貨，可認上
    訴人已預示拒絕受領，亦即上訴人已陷於給付遲延。從而，
    被上訴人主張其業以起訴狀繕本之送達，合法解除系爭契約
    ，並得請求上訴人賠償遲延損害，洵屬有據。
  ㈢按損害賠償，除法律另有規定或契約另有訂定外，應以填補
    債權人所受損害及所失利益為限，民法第216 條第1 項定有
    明文。被上訴人主張其為履行系爭契約第2 、3 、4 期彩盒
    之給付，已向晉○公司購買原料，支出費用5,197,500 元（
    含稅），而該等彩盒原料均已無法作為他用，因此受有損害
    等情，並提出晉○紙器請款明細、統一發票（下稱系爭發票
    ）、紙板原料相片為證（原審卷第18、19頁、本院卷第151
    、153 、193 、195 頁），惟上訴人予以否認，並以前揭情
    詞置辯。經查：
    ⒈關於晉○公司與被上訴人就系爭彩盒之備料、製作、付款等
      情形，業經晉○公司函覆稱：晉○公司就於107 年2 月20日
      開立予被上訴人之系爭發票，已有向國稅局申報營業稅，
      有收到被上訴人用以支付部分貨款之支票，已兌現合計4,
      024,809 元貨款，被上訴人尚積欠1,172,691 元貨款；被
      上訴人與晉○公司約定生產天天好方便、都會好生益2 種
      客製化彩盒共30萬個，晉○公司已於106 年11月份將客製
      彩盒所需之全部原料（印刷、貼膜、軋盒、組裝）準備完
      成，且晉○公司進行紙張印刷時，上訴人有派設計師全程
      確認印刷效果，未裁切紙板原料已經過客製化印製，無法
      使用於其他交易或紙盒之製成，因為要勉強使用於其他客
      製化商品，須另外再浪費紙張進行拼接或覆蓋，方可能合
      乎其他交易之客製化需求，期間所耗費之二次加工成本，
      將高於使用該等未裁切紙板所可能節省之成本，故未裁切
      紙板原料，無法使用於其他交易或紙盒之製成等語，有晉
      ○公司110 年6 月15日函文及檢附之說明書、臺灣企銀存
      摺交易明細、三信商業銀行代收票據簿在卷可稽（本院卷
      第233 至247 頁），則被上訴人主張其為履行系爭契約，
      向晉○公司購買原料、訂製系爭彩盒，須支付系爭發票所
      載金額5,197,500 元（含稅）予晉○公司，且該等彩盒原
      料均已無法作為他用等情，堪可採認，故上訴人抗辯被上
      訴人僅係將紙盒製作轉包予晉○公司，並無支出購買原料
      款項之必要，未受有損害云云，不足憑採。
    ⒉其次，依晉○紙器請款明細及系爭發票之記載，固堪認該筆
      5,197,500 元款項為225,000 個彩盒之費用。而上訴人雖
      主張此屬第2 、3 、4 期共計225,000 個彩盒之費用云云
      ，然由被上訴人陳稱5,197,500 元為225,000 個彩盒之原
      料價款等語，與其不爭執30萬個系爭彩盒之原料總金額為
      5,197,500 元（已付4,024,809 元，尚欠1,172,691 元）
      相互對照（本院卷第339 頁），應認晉○紙器請款明細及
      系爭發票上所載225,000 個彩盒，有包括第1 期之75,000
      個彩盒，始較為合理。是以，上訴人就其為履行系爭契約
      第2 、3 、4 期彩盒之給付，所受有之購買原料損害應為
      3,465,000 元【計算式：5,197,500 ×（225,000 －75,000
      ）/225,000＝3,465,000 】。
    ⒊至上訴人抗辯被上訴人明知上訴人與元○○公司間因授權爭
      議而停止供貨及出貨，元○○公司於107 年1 月間亦已不收
      被上訴人之貨物，竟仍於107 年2 月20日購入鉅額款項之
      原料，與常情不符，且明知晉○公司應給付之貨物為組裝
      好之紙盒，竟收受未組裝、未裁切之紙板，而給付貨款予
      晉○公司，顯屬惡意或重大過失造成損害之發生或擴大，
      應依民法第217 條規定免除上訴人賠償責任云云。然晉○
      公司與被上訴人訂約客製化生產系爭彩盒後，於106年11
      份即將所需全部原料準備完成一節，已如前述，且由系爭
      契約約明被上訴人之交貨時間為自106 年12月31日起，按
      月於每月月底各交貨75,000個，共計4 個月，交貨時間密
      接之情，可認被上訴人陳稱係因交貨日期甚為緊密，乃向
      晉○公司一次大量採購原料，要求製作等語，與商業習慣
      並無相違之處。又被上訴人係因與晉○公司間之契約關係
      ，而負有給付貨款予晉○公司之義務，況晉○公司確已依約
      採購原料，製作完成部分彩盒，部分為半成品，嗣因上訴
      人未付款予被上訴人，晉○公司始停止後續量產，有晉○公
      司函文可佐（本院卷235 頁），則被上訴人因晉○公司請
      款而願給付貨款，實難認屬基於惡意或重大過失造成損害
      發生或擴大之行為。是以，上訴人抗辯被上訴人就本件損
      害之發生及擴大與有過失云云，委無足採。
八、綜上所述，被上訴人依系爭契約第7 條及民法第260 條、第
    231 條第1 項規定，請求上訴人給付5,001,438 元（計算式
    ：1,536,438 ＋3,465,000 ＝5,001,438 ），及自起訴狀繕本
    送達翌日即107 年5 月25日起至清償日止，按週年利率5%計
    算之利息，為有理由，應予准許，逾此範圍之請求，則無理
    由，應予駁回。原審命上訴人給付被上訴人超過5,001,438 
    元本息部分，容有未洽，上訴意旨指摘原判決不當，求予廢
    棄改判，為有理由，爰由本院予以廢棄，改判如主文第二項
    所示。原審就上開應予准許部分，判命上訴人給付，理由雖
    有部分不同，惟結論相同，仍應予維持。上訴意旨仍執陳詞
    ，指摘原判決此部分不當，求予廢棄改判，為無理由，應駁
    回其上訴。又本件為判決基礎之事實已明，兩造其餘攻擊或
    防禦方法於訴訟結果不生影響，故不逐一論述，附此敘明。
九、據上論結，本件上訴為一部有理由、一部無理由，依民事訴
    訟法第449 條第1 項、第2 項、第450 條、第79條，判決如
    主文。
中　　華　　民　　國　  110 　　年　　12　　月　　7 　日
                          民事第三庭
                              審判長法  官  李昭彥
                                    法  官  楊淑珍
                                    法  官  黃悅璇
以上正本證明與原本無異。
如對本判決上訴，須於判決送達後20日內向本院提出上訴狀，其
未表明上訴理由者，應於上訴後20日內向本院提出上訴理由書（
均須按他造當事人之人數附繕本）。
上訴時應提出委任律師或具有律師資格之人之委任狀，並依附註
條文規定辦理。如委任律師提起上訴者，應一併繳納上訴審裁判
費。
中　　華　　民　　國　　110 　年　　12　　月　　7 　　日
                                    書記官  賴梅琴
附註：
民事訴訟法第466 條之1 ：
對於第二審判決上訴，上訴人應委任律師為訴訟代理人，但上訴
人或其法定代理人具有律師資格者，不在此限。
上訴人之配偶、三親等內之血親、二親等內之姻親，或上訴人為
法人、中央或地方機關時，其所屬專任人員具有律師資格並經法
院認適當者，亦得為第三審訴訟代理人。
第1 項但書及第2 項情形，應於提起上訴或委任時釋明之。